【裁判字號】    97,交訴,148
【裁判日期】    971107
【裁判案由】    公共危險
【裁判全文】
臺灣板橋地方法院刑事判決             97年度交訴字第148號
公  訴  人  臺灣板橋地方法院檢察署檢察官
被      告  甲○○
上列被告因公共危險案件，經檢察官提起公訴（97年度偵字第
21984 號），被告於準備程序進行中為有罪陳述，經告知簡式審
判程序之旨，並聽取當事人之意見後，經本院合議庭裁定由受命
法官獨任進行簡式審判程序，判決如下：
    主  文
甲○○犯肇事致人受傷逃逸罪，累犯，處有期徒刑肆月，如易科
罰金，以新臺幣壹仟元折算壹日。
    事  實
一、甲○○前於民國92年間因犯違反保護令罪，經臺灣嘉義地方
    法院判處有期徒刑四月，如易科罰金，以銀元300 元折算一
    日，於93年6 月1 日易科罰金執行完畢。嗣於97年7 月4 日
    下午2 時30分許，駕駛車牌號碼FE-1509 號自用小客車，沿
    臺北縣樹林市○○街往土城方向行駛，行經田尾街135 之31
    號前，與行駛在對向車道行經該處騎乘車牌號碼3GS-759 號
    重型機車之乙○發生碰撞而肇事，乙○因此人車倒地而受有
    下巴、左腳等處之傷害（未據告訴）並因此無法行走，甲○
    ○隨即以其自用小客車搭載乙○前往亞東醫院，詎於沿臺北
    縣板橋市○○路前往醫院途中時，甲○○思因及身無鉅款且
    經濟狀況不佳可能無法支付醫藥費用等情而心生畏懼，明知
    依道路交通法令於發生交通事故而有受傷者時，肇事人應迅
    予救護，且乙○當時持用之行動電話不能使用，亦因傷無而
    法行走，係為無自行救助能力之人，竟基於逃離現場而不履
    行其救護義務之逃逸與遺棄之犯意，突然將其自用小客車停
    放在該路段170 號附近路邊，隨即下車逃逸離去，而未履行
    其救護義務，獨留乙○一人於車上。嗣經乙○於車上向行經
    該處之路人求救並報警處理，始由警循線而查獲。
二、案經臺北縣政府警察局樹林分局報告臺灣板橋地方法院檢察
    署檢察官偵辦。
    理  由
一、本案被告甲○○所犯係死刑、無期徒刑或最輕本刑為三年以
    上有期徒刑以外之罪，於本院準備程序進行中，被告先就被
    訴事實為有罪之陳述，經本院告知簡式審判程序之旨，並聽
    取公訴人、被告之意見後，由本院合議庭依刑事訴訟法第27
    3 條之1 第1 項規定，裁定由受命法官獨任進行簡式審判程
    序。
二、上開犯罪事實，業據被告於警詢、偵訊及本院審理中坦承不
    諱，核與證人即被害人乙○於警詢、本院審理中陳述情節相
    符，並有臺北縣政府警察局樹林分局製作之道路交通事故調
    查報告表、調查筆錄、現場採證照片各一份在卷可稽，堪認
    被告上開具任意性自白與事實相符，應屬信實。縱上，本案
    事證明確，被告犯行洵堪認定，應予依法論科。
三、被告甲○○與被害人乙○間發生本案交通事故，造成乙○當
    時無法行走，依道路交通事故處理辦法第3 條第2 款規定，
    被告應迅予救護並儘速通知消防機關，而乙○當時係無法與
    他人為連絡，於客觀上自可認乙○當時係無自救能力之人，
    是被告於其將乙○送醫之途中逃跑，獨留乙○一人在車上，
    除已構成刑法第185 條之4 之肇事致人受傷逃逸罪之要件外
    ，亦構成刑法第294 條第1 項之違背法令而遺棄罪之要件。
    惟按駕駛動力交通工具肇事，致人受傷，使陷於無自救能力
    而逃逸之情形，刑法第185 條之4 為同法第294 條第1 項之
    特別規定，應優先適用（最高法院88年台上第7396號判決要
    旨參照），是被告本案所為，係犯刑法第185 條之4 之犯肇
    事致人傷害逃逸罪。被告有如事實欄所載之犯罪科刑暨執行
    紀錄，有臺灣高等法院被告前案紀錄表在卷可稽，其於有期
    徒刑之執行完畢後，五年以內故意再犯有期徒刑以上之本罪
    ，為累犯，應依刑法第47條第1 項規定加重其刑。又本案被
    告係於肇事後將被害人送醫之途中，因思及自己經濟狀況不
    佳等情而心生恐懼方為逃逸，而被害人當時係無法行走，尚
    非昏迷情狀之傷害，其危險性尚低，且於事後多次前往醫院
    探視乙○，亦己經達成和解，是依本案犯罪情狀，非屬不能
    憫恕之情，爰依司法院大法官會議釋字第263 號解釋暨最高
    法院95年台上字第788 號判決要旨，考量被告客觀之犯行與
    主觀之惡性，以及其犯罪所生結果，認犯罪之情狀亦屬顯可
    憫恕，尚有可憫恕之情，如科以最低度刑，仍嫌過重，茲依
    刑法第59條規定，酌量減輕其刑。另就上開加重及減輕事由
    ，依刑法第70條第1 項規定，先加後減之。爰審酌被告犯罪
    之動機、教育程度及生活狀況、品行、智識程度與其因本案
    犯行所生之危害，並參其犯罪後坦承犯行等一切情狀，量處
    如主文所示之刑，並諭知易科罰金之折算標準，以示懲儆。
據上論斷，應依應依刑事訴訟法第273 條之1 第1 項、第299 條
第1 項前段，刑法第185 條之4 、第47條第1 項、第59條、第41
條第1 項前段，判決如主文。
本案經檢察官黃佳權到庭執行職務。
中    華    民    國    97    年    11    月    7     日
                  刑事第一庭  法  官  陳世旻
以上正本證明與原本無異
如不服本判決應於送達後10日內向本院提出上訴狀
                              書記官  洪紹甄
中    華    民    國    97    年    11    月    7     日
附錄：本案論罪科刑法條全文
中華民國刑法 (民國 97 年 01 月 02 日修正)
第  185- 4  條  （肇事遺棄罪）
駕駛動力交通工具肇事，致人死傷而逃逸者，處六月以上五年以
下有期徒刑。
第  294     條  （違背義務之遺棄罪）
對於無自救力之人，依法令或契約應扶助、養育或保護而遺棄之
，或不為其生存所必要之扶助、養育或保護者，處六月以上、五
年以下有期徒刑。
因而致人於死者，處無期徒刑或七年以上有期徒刑；致重傷者，
處三年以上十年以下有期徒刑。


司法院資訊處製作；財團法人民間司法改革基金會備份。
